臺灣高等法院刑事裁定
111年度毒抗字第210號
抗  告  人  
即  被  告  劉明星


上列抗告人即被告因違反毒品危害防制條例案件，不服臺灣桃園
地方法院中華民國110年12月29日110年度毒聲字第2171號裁定（
聲請案號：臺灣桃園地方檢察署110年度聲觀字第2018號），提
起抗告，本院裁定如下：
    主  文
原裁定撤銷，發回臺灣桃園地方法院。
    理  由
一、原裁定意旨略以：聲請人臺灣桃園地方檢察署（下稱桃園地
    檢署）檢察官以被告劉明星（下稱被告）於民國110年3月10
    日及110年8月6日晚間11時為警採尿起回溯120小時內某時，
    各施用第二級毒品甲基安非他命1次，因被告於本案後故意
    犯他罪，現由該署檢察官以110年度偵字第11814、13235號
    偵查中，由於戒癮治療程序無法在監所內為之，自難予以從
    事戒癮治療之餘地，而聲請裁定將被告送觀察勒戒乙節。經
    查，被告有於前開時間施用甲基安非他命之事實，有桃園市
    政府警察局被採尿人尿液暨毒品檢體真實姓名與編號對照表
    、桃園市政府警察局保安警察大隊真實姓名與尿液、毒品編
    號對照表、臺北榮民總醫院毒品成分鑑定書、台灣檢驗科技
    股份有限公司濫用藥物實驗室濫用藥物檢驗報告在卷可稽，
    並有毒品甲基安非他命、玻璃球、削尖吸管、夾鍊袋、玻璃
    球吸食器等物扣案可佐，堪認被告確有上開施用第二級毒品
    之犯行無疑。又被告前因施用毒品案件，經裁定送觀察、勒
    戒後，於88年4月23日因無繼續施用傾向出所，後復因施用
    毒品於89年間經裁定強制戒治，於89年11月13日停止處分釋
    放出所，其於本案施用毒品案件回溯3年內並未經觀察、勒
    戒及強制戒治等情，此有其前案紀錄表在卷可考，且被告本
    案施用毒品行為，檢察官已釋明被告不適合戒癮治療之理由
    ，業經檢察官之適法裁量，是本件聲請核無不合，應予准許
    等語。
二、抗告意旨略以：被告之毒癮成癮狀況並不嚴重，戒癮治療應
    足以根治，且其年事已高，又有糖尿病等慢性疾病纏身，經
    此教訓已有相當決心遠離毒品；再者，被告所涉之他案，尚
    未經起訴，並不妨礙被告完成戒癮治療之期程，檢察官聲請
    意旨所指被告不適合處以戒癮治療，與「戒癮治療實施辦法
    及完成戒癮認定標準」之規定未合，原裁定就此未予審酌，
    有所違誤等語。
三、本院之判斷：
  ㈠查，被告有上開施用第二級毒品之行為，及因施用毒品而受
    強制戒治處分執行，於89年11月13日停止處分出所後，即未
    再受觀察勒戒或強制戒治處分等事實，有桃園市政府警察局
    被採尿人尿液暨毒品檢體真實姓名與編號對照表、桃園市政
    府警察局保安警察大隊真實姓名與尿液、毒品編號對照表、
    臺北榮民總醫院毒品成分鑑定書、台灣檢驗科技股份有限公
    司濫用藥物實驗室濫用藥物檢驗報告、被告之前案紀錄表等
    在卷可稽，及毒品甲基安非他命、玻璃球、削尖吸管、夾鍊
    袋、玻璃球吸食器等物扣案可佐，是此部分事實固可認定。
　㈡惟按，「戒癮治療實施辦法及完成戒癮認定標準」第2條規定
    ：「(第1項)戒癮治療之實施對象，為施用第一級及第二級
    毒品者。(第2項)被告有下列情事之一時，不適合為附命完
    成戒癮治療之緩起訴處分。但無礙其完成戒癮治療之期程者
    ，不在此限：一、緩起訴處分前，因故意犯他罪，經檢察官
    提起公訴或判決有罪確定。二、緩起訴處分前，另案撤銷假
    釋，等待入監服刑。三、緩起訴處分前，另案羈押或執行有
    期徒刑」，亦即有「戒癮治療實施辦法及完成戒癮認定標準
    」第2條第2項所定3款事由之一時，原則上不適合為附命完
    成戒癮治療之緩起訴處分，但例外於無礙其完成戒癮治療之
    期程者，則不在此限。因此，檢察官若依本條規定做為裁量
    基準，以決定被告是否適合為附命完成戒癮治療之緩起訴處
    分時，自應符合本條項之規定之事由，始屬適法裁量。而查
    ，檢察官於本件聲請書所指之桃園地檢署110年度偵字第118
    14、13235號偵查案件，業經檢察官於111年1月18日為不起
    訴處分，有該不起訴處分書在卷可憑（見本院卷第59至61頁
    ），可見聲請意旨所稱被告不適合戒癮治療之裁量基礎事由
    ，顯已變更，且此情事變更之事由未經原審審酌，則原審遽
    准檢察官所請，而裁定令被告入勒戒處所觀察勒戒，即有未
    洽。
四、綜上所述，抗告意旨指摘原裁定不當為有理由，原裁定既有
    可議，即無可維持，而應予撤銷，惟為維當事人之審級利益
    及令檢察官有補充裁量意見之機會，乃發回由原審更為適法
    之處理。
五、據上論斷，應依刑事訴訟法第413條前段，裁定如主文。　
中　　華　　民　　國　 111　　年　　3 　　月　　16　　日
                  刑事第二十二庭審判長法  官  王美玲
                                      法  官  葉韋廷 
                                      法  官  陳銘壎 
以上正本證明與原本無異。
不得再抗告。 
                                      書記官  吳思葦
中　　華　　民　　國　 111　　年　　3 　　月　　16　　日